臺灣臺南地方法院民事判決
110年度訴字第497號

原      告  郭明昌  

被      告  中租迪和股份有限公司

法定代理人  陳鳳龍  
訴訟代理人  黃國綸  
            曾富麟    住○○市○○區○○路0段000號00樓        
                   之0
上列當事人間請求確認本票債權不存在等事件，經本院於民國11
0年9月27日言詞辯論終結，判決如下：
    主    　文
原告之訴駁回。
訴訟費用由原告負擔。
    事實及理由
壹、程序方面：
　　按確認法律關係之訴，非原告有即受確認判決之法律上利益
    者，不得提起之，民事訴訟法第247條第1項前段定有明文。
    又所謂即受確認判決之法律上利益，係指法律關係之存否不
    明確，原告主觀上認其在法律上之地位有不安之狀態存在，
    且此種不安之狀態，能以確認判決將之除去者而言（最高法
    院52年台上字第1240號裁判意旨參照）。本件原告主張被告
    持有非其本人所簽發如附表所示之本票（下稱系爭本票），
    並持向本院聲請准許強制執行，經本院以110年度司執助實
    字第236號執行命令准許強制執行在案，是原告就應否負擔
    系爭本票債務之法律上地位即有不安之狀態，而該狀態能以
    確認判決將之除去，則原告提起本件確認本票債權不存在之
    訴，自有即受確認判決之法律上利益，應予准許。
貳、實體方面：
一、原告起訴主張：
    原告民國95年間當時擔任台新空調工程股份有限公司之董事
    長，將自己之身分證影本及印章放在公司，被告持有系爭本
    票，並非原告本人所簽署，印章亦非原告所用印，且被告公
    司當時並未派人向其對保，是以，系爭本票係經他人偽造，
    被告公司竟持系爭本票向新北地方法院聲請本票裁定，經該
    院以96年度票字第5576號裁定准許（下稱系爭本票裁定），
    且向本院聲請強制執行。爰請求確認系爭本票債權及利息均
    不存在等語。並聲明：㈠確認被告持有95年2月20日簽發、票
    面金額新臺幣（下同）1,758,000之本票、債權及利息均不
    存在。㈡被告不得持系爭本票裁定對原告強制執行。
二、被告則以：
　  訴外人即共同發票人台新空調工程股份有限公司於95年2月2
    0日邀原告及訴外人即共同發票人許書榮、董智鎰、董清吉
    等擔任連帶保證人，向被告公司辦理附條件買賣並簽發系爭
    本票作為擔保，詎自96年4月1日起，台新空調工程股份有限
    公司即無法依約給付分期價金，尚有分期價金計有797,000
    元未給付。而系爭本票經被告屆期提示尚有797,000元未獲
    付款。而原告簽發系爭本票時，亦經被告公司人員與原告對
    保確認系爭本票為原告所簽立，原告既共同簽發系爭本票，
    依前揭票據法規定，自應依票上所載文義負責，原告起訴請
    求確認被告所持有之系爭本票債權對原告不存在，顯無理由
    。並聲明：原告之訴駁回。
三、得心證之理由：　
　㈠在票據上簽名者，依票上所載文義負責，票據法第5條第1項
    定有明文。是以，票據債務人應依票據文義負責者，以該債
    務人在票據上簽名或蓋章為前提，若非其在票據上簽名為發
    票行為，自不負發票人之責任，此為絕對的抗辯事由，得以
    對抗一切執票人（最高法院65年台上字第2030號、51年台上
    字第3309號裁判意旨參照）。又票據本身是否真實，即是否
    為發票人所作成，應由執票人負證明之責，此觀民事訴訟法
    第277條規定之法理至明（最高法院50年台上字第1659號裁
    判意旨參照），故發票人主張本票係偽造而提起確認本票債
    權不存在之訴者，應由票據權利人即執票人就本票為真正之
    事實，先負舉證責任。
　㈡原告固否認系爭本票為其所簽發，並主張其與董智鎰當時不
    睦，不可能為董智鎰作保，絕無可能與董智鎰共同簽發系爭
    本票等語。為被告所否認。惟依證人徐慶憲於本院審理時證
    述：附條件買賣有四位連帶保證人，其都有去每個連帶保證
    人的住所，請他們自己簽名，印鑑的部分，也是連帶保證人
    自己提供，而且蓋完章後，連帶保證人也會自己把印章帶回
    去。原告的對保，是董智鎰帶其去找原告對保，當時對保一
    併簽發系爭本票，其僅對保時看過原告本人，而且也有看到
    原告的身分證件核對無誤，簽名也是郭明昌等語（見本院卷
    第99頁、第100頁）。是依證人徐慶憲之上開證述可知，其
    確實親見附條件買賣連帶保證人之一原告後，見原告於系爭
    本票簽名、提供印鑑蓋印後取回，足徵系爭本票確係由原告
    所簽發，且衡諸證人徐慶憲業經具結，且具多年對保之經驗
    ，目前業已自被告公司離職，是其就對保時之經歷過程而為
    前開證述，其證詞應屬可採。本件原告僅空言主張其與董智
    鎰當時業已鬧翻，不可能於系爭本票簽名作保，迄今仍未能
    提出任何證據以實其說。依證人徐慶憲上開證述，堪認被告
    抗辯系爭本票為原告所簽發，係屬真正一節，係屬有據，自
    為可採　
四、綜上所述，原告請求確認確認被告持有95年2月20日簽發、
    票面金額1,758,000之本票、債權及利息均不存在。及被告
    不得持系爭本票裁定對原告強制執行。均無理由，應予駁回
    。
五、本件事證已臻明確，兩造其餘主張、陳述及所提之證據暨攻
    擊防禦方法，經本院斟酌後，核與本件判決結果不生影響，
    爰不一一論述，附此敘明。
六、訴訟費用負擔之依據：民事訴訟法第78條。　　　　
中　　華　　民　　國　　110 　年　　10　　月　 22 　　日
                   民事第四庭    法    官　葉淑儀
以上正本係照原本作成。
如對本判決上訴，須於判決送達後20日內向本院提出上訴狀。
如委任律師提起上訴者，應一併繳納上訴審裁判費。
中　　華　　民　　國　　110 　年　　10　　月　　26　　日
                               書 記 官  林幸萱                         
                             
附表：                           編號 發   票   日   票面金額 　（新臺幣）  到期日 001 95年2月20日 1,758,000元  96年4月21日